【裁判字號】    99,監,79
【裁判日期】    990528
【裁判案由】    選定監護人
【裁判全文】
臺灣板橋地方法院民事裁定             99年度監字第79號
聲  請  人  甲○○
相  對  人  乙○○
上列當事人間聲請選定受監護宣告人之監護人事件，本院裁定如
下：
    主  文
選定甲○○（女、民國○○○年○月○○○日生、身分證統一編
號：Ｚ000000000號）為受監護宣告之人乙○○之監護
人。
指定丙○○（女、民國○○○年○月○○日生、身分證統一編號
：Ｚ000000000號）為會同開具財產清冊之人。
聲請費用由聲請人負擔。
    理  由
一、本件聲請意旨略以：相對人乙○○（男、民國70年10月22日
    生、身分證統一編號：Ｚ000000000號）係聲請人甲○○胞弟
    魏良池之子，前經鈞院於民國98年5 月6 日以98年度禁字第
    128 號裁定准許宣告為禁治產人。惟相對人自出生後即被親
    生母親所棄養，迄今音訊全無，至此後皆由其祖母、父親及
    聲請人撫養，惟相對人父親魏良池於86年2 月19日死亡，而
    其祖母黃采繁亦於97年4 月26日死亡。現因相對人無父母照
    顧、祖母亦辭世，同時也無兄弟姊妹的照料，無法定監護人
    ，現全由聲請人即相對人之姑母照顧，為此聲請選定聲請人
    為相對人之監護人，並指定丙○○為會同開具財產清冊之人
    等語。
二、按民法總則中華民國97年5 月2 日修正之條文施行前，已為
    禁治產宣告者，視為已為監護宣告；繫屬於法院之禁治產事
    件，其聲請禁治產宣告者，視為聲請監護宣告；聲請撤銷禁
    治產宣告者，視為聲請撤銷監護宣告；並均於修正施行後，
    適用修正後之規定，民法總則施行法第4 條定有明文。上開
    民法總則中華民國97年5 月2 日修正之條文，於98年11月23
    日施行，故相對人乙○○應視為已受監護宣告，合先敘明。
三、次按受監護宣告之人應置監護人；法院為監護之宣告時，應
    依職權就配偶、四親等內之親屬、最近一年有同居事實之其
    他親屬、主管機關、社會福利機構或其他適當之人選定一人
    或數人為監護人，並同時指定會同開具財產清冊之人；法院
    選定監護人時，應依受監護宣告之人之最佳利益，優先考量
    受監護宣告之人之意見，審酌一切情狀，並注意下列事項：
    一、受監護宣告之人之身心狀態與生活及財產狀況。二、受
    監護宣告之人與其配偶、子女或其他共同生活之人間之情感
    狀況。三、監護人之職業、經歷、意見及其與受監護宣告之
    人之利害關係。四、法人為監護人時，其事業之種類與內容
    ，法人及其代表人與受監護宣告之人之利害關係，修正後之
    民法第1110條、第1111條第1 項、第1111條之1 定有明文。
四、經查：聲請人主張兩造為姑姪關係，相對人前經本院98年度
    禁字第128 號民事裁定宣告禁治產在案，相對人之父、祖母
    皆已死亡，而其母亦行方不明等情，業據聲請人提出戶籍謄
    本、親屬系統表、及本院98年度禁字第128 號民事裁定影本
    等件為憑，並經本院調閱該卷宗查核屬實。復本院囑託臺北
    縣社會局派員訪視聲請人之結果認為：聲請人目前確有實質
    經濟產能，家庭收入與支出多能平衡，經濟生活尚屬無虞良
    好；聲請人協助相對人所屬事務多年，多能主責擔負相對人
    之照顧相關責任。相對人之家庭支持系統略顯薄弱，聲請人
    基於親屬情誼，同意協處相對人相關事務，聲請人期防患未
    然避免相對人遭受他人詐騙，亦期謹遵其祖母之委託交付，
    善盡對相對人之保護及照顧責任，故提出監護宣告相關聲請
    ，俾利獲有正當角色定位，確實保障相對人之權益等語，此
    有該局出具之臺北縣政府社會局個案處理報告附卷可參。相
    對人自其父親及祖母辭世後，即全由相對人姑母即聲請人照
    顧迄今，故相對人之親人均一致推舉聲請人甲○○為相對人
    之監護人等情，亦據聲請人提出同意書、親屬系統表在卷可
    憑，參以聲請人為相對人之姑母，且獲其他親人之同意，由
    其負責護養及照顧相對人並管理其財產，應能符合相對人之
    最佳利益，爰選定聲請人甲○○為相對人之監護人。又丙○
    ○係相對人之表妹即聲請人之女，其願意擔任會同開具財產
    清冊之人，此亦據前開同意書附卷可稽，爰併指定丙○○為
    會同開具財產清冊之人。
五、依非訟事件法第21條第1 項，裁定如主文。
中    華    民    國    99    年    5       月    28  日
                  家事法庭  法  官  林春長
以上為正本係照原本作成。
如對本裁定抗告須於裁定送達後10日內向本院提出抗告狀，並應
繳納抗告費新臺幣1,000 元。
中    華    民    國    99    年    5       月    28  日
                            書記官  高小婷

司法院資訊處製作；財團法人民間司法改革基金會備份。
